【裁判字號】    92,易緝,191
【裁判日期】    920916
【裁判案由】    公共危險
【裁判全文】
臺灣高雄地方法院刑事判決                        九十二年度易緝字第一九一號
    公  訴  人  臺灣高雄地方法院檢察署檢察官
    被      告  丙○○
右列被告因公共危險案件，經檢察官提起公訴（九十一年度偵字第二七五二五號），
本院判決如左：
    主  文
丙○○無罪。
    理  由
一、公訴意旨略以：被告丙○○獨自居住在高雄縣岡山鎮康樂村四十二號乙棟之眷舍
    ，於九十年八月十六日，因洗澡時浴室熱水器瓦斯用完，乃將浴室與廚房用之瓦
    斯桶互換，於洗澡後欲將浴室用之瓦斯桶搬回廚房途中，適友人來訪，而將瓦斯
    桶放置在屋內走道旁，其明知瓦斯具有高度揮發性，極易引燃，而瓦斯桶內尚有
    殘餘瓦斯，本應注意瓦斯桶存放位置之安全性，並遠離易燃物，防止瓦斯氣體外
    洩而造成火災，而依當時情形又非不能注意，竟疏未注意及此，未將瓦斯桶放置
    於適當之處所，而任其棄置於走道，旁邊堆放廢棄彈簧床、沙發等易燃物品，迄
    同月二十三日晚上九時三十分許，突然發生大火，火勢非但使上址房屋付之一炬
    ，並延燒及毗鄰現供人使用之高雄縣岡山鎮康樂村四十二號甲棟、丙棟等房屋，
    致生財務之重大損害，因而認為被告丙○○涉犯刑法第一百七十三條第二項之失
    火燒毀現供人使用之住宅罪嫌。
二、按犯罪事實應依證據認定之，無證據不得認定犯罪事實；又不能證明被告犯罪者
    ，應諭知無罪之判決，刑事訴訟法第一百五十四條第二項及第三百零一條第一項
    分別定有明文。復按刑事訴訟法上所謂認定犯罪事實之證據，係指足以認定被告
    確有犯罪行為之積極證據而言，如未能發現相當證據或證據不足以證明，自不能
    以推測或擬制之方法，以為裁判基礎，最高法院二十九年上字第三一五號及四
    十年台上字第八六號分別著有判例可資參照。再刑事訴訟上證明之資料，無論其
    為直接或間接證據，均須達於通常一般之人均不致有所懷疑，而得確信其為真實
    之程度，始得據為有罪之認定，若關於被告是否犯罪之證明未能達此程度，而有
    合理懷疑之存在，致使無從形成有罪之確信，根據「罪證有疑，利於被告」之證
    據法則，即不得遽為不利被告之認定，亦有最高法院七十六年度臺上字第四九八
    六號判例可資參照。末按以情況證據（即間接證據）斷罪時，尤須基於該證據在
    直接關係上所可證明之他項情況事實，本乎推理作用足以證明被告有罪，方為合
    法，不得徒憑主觀上之推想，將一般經驗上有利被告之其他合理情況逕予排除，
    亦經最高法院三十二年上字第六十七號判例闡釋甚明。
三、本件公訴人認被告涉犯右開罪嫌，無非以告訴人甲○○之指述、證人乙○○、廖
    明對之證述及高雄縣政府消防局火災原因調查報告書等證為其論據。訊據被告丙
    ○○固坦承確有將浴室已用盡之空瓦斯筒置放在所居住之高雄縣岡山鎮○○路四
    十二號乙棟房間走道處，惟堅決否認有任何過失，辯稱：伊並無任何過失，且瓦
    斯筒是空的，不可能引發火災等語。
四、被告丙○○獨自居住在高雄縣岡山鎮康樂村四十二號乙棟之眷舍，其於九十年八
    月十六日，因洗澡時浴室熱水器瓦斯用完，乃將浴室與廚房用之瓦斯桶互換，於
    洗澡後欲將浴室用之瓦斯桶搬回廚房途中，適友人來訪，而將瓦斯桶放置在屋內
    走道旁，嗣於同年八月二十三日晚上九時三十分許發生火災，致使現供人使用之
    住宅，即高雄縣岡山鎮康樂村四十二號甲棟、乙棟及丙棟房屋，分別受有屋頂、
    屋內之冷氣、衣櫥、電視、衣服、傢俱等物燒燬之結果，嗣高雄縣政府消防局獲
    報後旋即馳赴現場進行滅火後，對上開火災發生地點進行調查及鑑定程序，依現
    場各物品燃燒後狀況及火流延燒方向，均以靠近被告所居住之高雄縣岡山鎮康樂
    村四十二號乙棟西北方房間附近之燒失、碳化、剝落及燒黑情形較為嚴重，其餘
    各部分均較輕微等跡證顯示，認定本次火災之起火點為被告所居住上開住宅西北
    方房間附近等事實，業據被告坦承不諱，並有附卷之照片一、二、四、五及火災
    調查報告書在卷可稽，且經告訴人甲○○就有關火災財物損失之結果指訴甚詳，
    故上開事實堪予認定。
五、本件被告固有將空瓦斯筒，與彈簧床及沙發等物一同置放在起火點房間走道之情
    ，已如前述，且經證人即消防人員廖明對於偵查中證陳屬實。惟瓦斯須藉由火源
    或其他熱能媒介始得引燃，此為公眾週知之事實，本毋待舉證自明。從而被告將
    空瓦斯筒置放在本件火災起火點處，並非火災發生之原因。換言之，本件火災之
    發生原因所應探究者，應為被告違反注意義務，致火源或其他熱能媒介引燃空瓦
    斯筒，造成火災之結果，尚難僅以其將空瓦斯筒與易燃物品一同置放之原因，即
    認其違反存放位置安全性之注意義務，即為火災發生之唯一原因，此觀諸火災調
    查報告內容所載「研判本案起火原因以有人將廚房內瓦斯筒搬至起火處附近，再
    引燃附近物品，而造成火災」之語自明。告訴人甲○○固就其上開房屋及財物因
    火災燒燬受有損害之結果，對被告提起告訴，然觀諸其於本院審理中指稱：因何
    原因發生火災，伊不知道，是因聽到有吵、罵的聲音，接著火就燒起來等語；另
    證人乙○○於高雄縣政府消防局及本院審理中則稱：當時伊在浴室內洗臉，先聽
    到很大的音樂聲，再聽到有類似玻璃爆炸的聲音，這時對面的鄰居來敲門，伊看
    到東側康樂村四十二號乙棟的冷氣機附近有火苗竄出來，吵罵的聲音是從被告住
    處傳來的，另外爆炸聲是伊從家門口出來時聽到的等語（以上均詳見本院九十二
    年八月二十八日審判筆錄），從而本院自難就告訴人甲○○及證人乙○○之證詞
    ，藉以推論被告有因過失導致火源或其他熱能媒介引燃空瓦斯筒之事實。
六、至於本件可能產生之起火原因，因敬神祭祖、燒香、電源線短路、使用電器設備
    過載、遺留火種等可能性，均無發現任何跡證得以證明，故上開可能機率較小之
    事實，業據高雄縣政府消防局於進行火場調查後認定屬實，進而研判火災以有人
    將廚房內瓦斯筒搬至起火處附近再引燃附近物品而造成火災的可能性較大。惟置
    放在起火點處之瓦斯筒係浴室的空瓦斯筒，已據公訴人認定屬實，然公訴意旨認
    定空瓦斯筒內尚有殘餘瓦斯之事實，依卷內證據資料即難謂有據。再者，置放在
    起火點處之瓦斯筒，於消防調查人員進行火場原因勘驗時，係呈現閉鎖之狀態，
    業據證人即火場鑑識人員廖明對於偵查中結證證陳屬實（詳見偵查卷第六十五頁
    ），故以空瓦斯筒之閉鎖狀態，縱認其內尚有殘餘瓦斯存量，惟客觀上仍難認其
    內殘餘瓦斯有外洩之可能。況徵諸證人廖明對於偵查中證稱：瓦斯筒並沒有爆炸
    ，且因在清理現場時未發現點火器，無法研判係如何點火，只能研判起火點在何
    處等語（詳見上開偵查卷第六十五頁），益無從就此事證藉此推斷被告將空瓦斯
    筒置放在起火點處，即與本件火災之起火原因間，具有相當因果關係存在。綜上
    所述，本件公訴人所舉之上開積極證據不足以證明被告丙○○確有過失燒燬現供
    人使用之住宅罪嫌，且本院復查無其他積極證據，足資認定公訴意旨論列之犯罪
    事實屬實，揆諸前開說明，既不能證明被告犯罪，依法自應為無罪之諭知。
據上論斷，應依刑事訴訟法第三百零一條第一項，判決如主文。
中      華      民      國     九十二     年     九     月     十六     日
                               臺灣高雄地方法院刑事第四庭
                                     法  官    李代昌
右正本證明與原本無異。
如不服本判決，應於判決送達後十日內，向本院提出上訴狀。
                                     書記官    吳月華
中      華      民      國     九十二     年     九     月     十七     日


司法院資訊處製作；財團法人民間司法改革基金會備份。
